【裁判字號】    99,訴,89
【裁判日期】    990407
【裁判案由】    搶奪
【裁判全文】
臺灣高雄地方法院刑事判決                99年度訴字第89號
公  訴  人  臺灣高雄地方法院檢察署檢察官
被      告  戊○○
上列被告因搶奪案件，經檢察官提起公訴（98年度偵緝字第2171
、2172號），本院判決如下：
    主  文
戊○○共同犯搶奪罪，共肆罪，均累犯，各處如附表所示之刑。
應執行有期徒刑貳年。
    事  實
一、戊○○前因竊盜、毒品、搶奪案件，分經本院以90年度鳳簡
    字第514 號判處有期徒刑4 月，臺灣高等法院高雄分院以91
    年度上訴字第1288號判處有期徒刑9 月，本院以91年度訴字
    第209 號判處有期徒刑1 年，嗣經合併執行，於93年4 月14
    日縮刑期滿執行完畢。又於94年間因搶奪等案件經本院以93
    年度訴字第2925號判處有期徒刑1 年6 月確定；復因毒品案
    件經本院以94年度訴字第155 號判處應執行有期徒刑1 年1
    月確定（下稱第1 、2 案），嗣經裁定應執行有期徒刑2 月
    6 月，於95年11月22日假釋（嗣經撤銷假釋）；再於96年間
    因毒品、竊盜案件，先後經本院以96年度訴字第1699號判處
    有期徒刑8 月，以96年度易字第1466號判處應執行有期徒刑
    2 年2 月確定（下稱第3 、4 案），嗣上開第1 、2 案假釋
    經撤銷（並經裁定減刑並定應執行刑）執行殘刑，並予接續
    執行第3 、4 案（經裁定減刑並定應執行刑），而於97年9
    月19日縮刑期滿執行完畢。
二、詎戊○○不知悔改，與丙○○（丙○○另經本院以98年度訴
    字第1171號判處有期徒刑10月、10月、8 月、8 月，並與丙○○另犯之竊盜罪9 罪，搶奪罪1 罪，定應執行有期徒刑2
    年8 月，並經臺灣高等法院高雄分院以98年度訴字第1171號
    判決駁回上訴確定，現正執行中），基於意圖為自己不法所
    有之犯意聯絡，於附表編號1 至4 所示之時、地，以附表編
    號1 至4 所示方式，搶奪乙○○、庚○○、己○○、甲○○
    如附表編號1 至4 所示之物。
三、嗣附表編號1 所示乙○○遭搶後報警，經警調閱乙○○遭搶
    行動電話通聯紀錄（序號：00000000000000-0），發現該行
    動電話自98年4 月10日起即搭配蔡洪牡丹以其媳婦廖淑惠名
    義申辦、門號0000000000之晶片卡使用，遂通知蔡洪牡丹到
    案，因而扣得蔡洪牡丹提出，乙○○遭搶之行動電話1 支，
    而循線查得丙○○，並在丙○○身上扣得乙○○所有LV名片
    夾及庚○○所有i-cash卡片3 張、遙控器、鑰匙等物，另經
    丙○○帶同在高雄市前鎮區○○○路208 號華園大廈地下室
    棄贓地點另起獲庚○○女用手提包、行照、健保卡、金融卡
    等物（均經發還），復經丙○○自首且帶同警方至位於高雄
    市苓雅區○○○路29號銷贓地點金時代當鋪，而自當鋪收當
    物品登記簿登載之行動電話序號，而通知乙○○、庚○○、
    己○○、甲○○到案說明，並經丙○○之供述而得悉上情。
四、案經高雄市政府警察局移送臺灣高雄地方法院檢察署檢察官
    偵查起訴。
    理  由
壹、證據能力方面：
(一)、按被告以外之人於偵查中向檢察官所為之陳述，除顯有不可
    信之情況者外，得為證據，刑事訴訟法第159 條之1 第2項
    定有明文，本案以下所引證人於偵查中之陳述，業經其等於
    證述前具結，亦無證據顯示檢察官在偵查時有不法取供之情
    形，且據證人做成證據之外部情狀，亦無證據顯示上開證述
    有顯不可信之情況，揆諸首揭說明，於偵查中之證述應有證
    據能力。
(二)、按被告以外之人於審判外之陳述，雖不符同法第159 條之1
    至159 條之4 之規定，而經當事人於審判程序同意作為證據
    ，法院審酌該言詞陳述或書面陳述作成時之情況，認為適當
    者，亦得為證據。當事人、代理人或辯護人於法院調查證據
    時，知有第159 條第1 項不得為證據之情形，而未於言詞辯
    論終結前聲明異議者，視為有前項之同意，刑事訴訟法第15
    9條之5第2項定有明文。查本判決以下所引其餘傳聞證據，
    均經當事人於法院調查證據時，知有第159條第1項不得為證
    據之情形，而未於言詞辯論終結前聲明異議，本院審酌上開
    證據作成時並無不合法定程序之情形，認為適當，依上開說
    明，應均有證據能力。
貳、實體方面：
一、訊據被告戊○○坦承與證人丙○○共同為附表編號1 、4 所
    示之搶奪犯行，然否認如附表編號2 、3 所示之搶奪犯行，
    辯稱：「我僅有與丙○○共犯2 件搶案，沒有和丙○○犯附
    表編號2 、3 搶案，而且被害人也指認不是我」云云，然查
    ：
(一)、上開被告與證人丙○○共同犯附表一編號1至4所示搶奪案件
    之經過，業經證人丙○○於偵查及本院審理中分別結證稱：
    「我跟戊○○出去犯案時，…都由我騎乘機車搭載戊○○搶
    的…於98年3 月13日23時許，在高雄縣鳳山市○○路159 號
    搶奪乙○○皮包，我是與戊○○一同行搶；於98年3 月19日
    與戊○○在高雄高雄市苓雅區○○○路與仁義街口共同行搶
    庚○○皮包；98年4 月3 日與戊○○在高雄縣鳳山市○○○
    路與光華路口行搶劉愫鉉皮包。於98年4 月17日與戊○○在
    高雄縣苓雅區○○路與苓雅路口行搶甲○○皮包。」等語（
    偵98年度偵緝字第2171號卷，下稱偵四卷第125-126 頁）；
    「我之前在檢察官偵訊中講得都是實在，在警詢、偵查中證
    述與戊○○行搶的時間、地點、經過，都是警察叫被害人來
    作證，…再跟我確認，我是騎機車去搶，戊○○坐後座」等
    語明確（見本院卷第103 、105 頁），核與證人即附表編號
    1 被害人乙○○於警詢中證述：「我於98年3 月13日23時10
    分許，在高雄縣鳳山市○○路159 號前，遭2 名騎乘白色重
    機車、白色全罩式安全帽之男子，由後座之男子搶奪強行拉
    扯我置於左手上之色手提包乙只」等語（98年度偵字第1362
    6 號卷，下稱偵一卷第29-34 頁、偵四卷59頁）；證人即附
    表編號2 被害人庚○○於警詢、偵查中證稱：「98年3 月19
    日19時55分許，在高雄市苓雅區○○○路與仁義街口遭2 名
    歹徒騎乘機車搶奪」等語（見偵一卷第15頁、偵四卷第71頁
    ）；證人即附表編號3 被害人己○○於警詢、偵查中證稱：
    「98年4 月3 日下午16時許，在高雄縣鳳山市○○○路、光
    華路口遭搶奪。…突然有2 個男生騎乘機車，由後座那個人
    伸手搶我包包，之後就騎車逃逸」等語（見偵一卷159-160
    頁；偵四卷93-95 頁）；證人甲○○於警詢、偵查中證稱：
    「於98年4 月17日21時15分在苓雅區○○路前遭人搶劫，我
    走在馬路上，…有2 人騎車經過，由機車後座之人徒手搶走
    我手提的包包，…坐後座的人安全帽擋風版有掀起來，我有
    看到他的臉，當時搶我的人臉跟被告是一樣的」等語（偵一
    卷145-146 頁、偵四卷第59-60 頁），互核一致，且被告亦
    坦承確有與丙○○共犯附表一編號1 、4 所示搶奪犯行不諱
    ，另證人蔡洪牡丹向丙○○購買被害人乙○○遭搶之序號
    00000000000000-0行動電話之經過，亦經證人蔡洪牡丹證述
    詳盡。此外，並有被害人乙○○、庚○○、己○○、甲○○
    贓物認領保管單各1 份、扣案之乙○○、庚○○遭搶物品照
    片共11幀，被害人乙○○遭搶之序號00000000000000-0行動
    電話通聯記錄1 份、被害人己○○遭搶之序號000000000000
    000 號行動電話之金時代高雄市當鋪收當物品登記簿及通聯
    記錄各1 份；被害人甲○○遭搶序號00000000000000-0行動
    電話之金時代高雄市當鋪收當物品登記簿（日報表）及通聯
    記錄通聯記錄各1 份在卷可參，堪已認定。
(二)、被告雖辯稱：「並未與丙○○共犯附表編號2 、3 所示搶奪
    犯行，且附表編號2 、3 被害人於偵查中有當面指認不是我
    搶的」云云，然證人丙○○業於本院審理中證述：「之前在
    檢察官講得行搶經過都實在，我沒有與別人一起行搶過」等
    語明確（見本院卷第105 頁），證人丙○○與被告並無怨隙
    ，應無特別誣陷被告之必要，且證人丙○○供述由其騎車後
    載被告下手行搶，搶得贓物中現金對分，其餘物品歸丙○○
    之行搶模式，與被告自承之與丙○○之分工及嗣後除現金外
    之搶得物品（含扣案物品）均由丙○○處置之贓物扣案情形
    均相符合，且亦與證人即附表編號1 至4 被害人證稱遭搶經
    過大致一致，是證人丙○○上開證述，應屬真實無誤。再證
    人附表編號2 被害人庚○○於偵查中係證稱：「1 位（指丙○○）之前我已經指認過，另一位我只看到背影，身材中等
    ，與在座被告（戊○○）差不多。（問：是否可以確定是那
    2 個嫌犯搶奪？）答：看不出來。」等語；證人即附表編號
    3 被害人己○○於偵查中則證稱：「有看到騎機車的那個人
    的臉因為他有戴口罩，我記憶中，上半部的臉是那個人沒錯
    ，因為我距離他很近，所以可以確認是他（指丙○○），另
    一個人就不知道是誰，我在警局裡指認的那個人（指丙○○
    ）確實是搶我得那個人沒錯。在警局中沒有指認過在庭的被
    告（指戊○○）」等語（見偵四卷93-95 頁），是被害人庚○○、己○○於偵查中僅係無法確切指認被告，並非確認被
    告非行搶之人甚明。綜上，被告上開辯解，應屬卸責之詞，
    尚無可採。
(三)、綜上所述，本件事證明確，被告犯行堪以認定。
二、核被告戊○○所為，均係涉犯刑法第325 條第1 項搶奪罪。
    被告與證人丙○○間就上開犯行間，有犯意聯絡及行為分擔
    ，應論以共同正犯。被告所犯上開附表編號1 至4 搶奪犯行
    ，犯意個別，行為殊異，應予分論併罰。又被告曾受如事實
    欄所載有期徒刑執行完畢等情，此有台灣高等法院被告全國
    前案紀錄表1 份在卷可查，其於5 年以內故意再犯本件有期
    徒刑以上之罪，均為累犯，均依刑法第47條第1 項規定，加
    重其刑。爰審酌被告正值壯年具完全之謀生能力，竟不思憑
    己力賺取財物，隨意搶奪他人財物，毫無他人所有物之概念
    ，並造成社會大眾對治安之疑慮，惡性非輕，並參酌其不法
    取得之財物價值、部分取得之物已由被害人領回，且考量被
    告犯罪後坦承附表編號1 、4 犯行，否認附表編號2 、3 犯
    行之犯後態度等一切情狀，各量處如主文所示之刑，並定應
    執行之刑。再檢察官時雖表示因被告有犯罪之習慣，而併請
    求對被告諭知強制工作等語。惟按保安處分係對受處分人將
    來之危險性所為拘束其身體、自由等之處置，以達教化與治
    療之目的，為刑罰之補充制度。本諸法治國家保障人權之原
    理及刑法之保護作用，其法律規定之內容，應受比例原則之
    規範，使保安處分之宣告，與行為人所為行為之嚴重性、行
    為人所表現之危險性、及對於行為人未來行為之期待性相當
    （最高法院88年度台上字第7339號判決參照）。是即便行為
    人有犯罪之習慣，但是否有宣付保安處分之必要性，法院仍
    得斟酌實際情況，以判斷被告未來受刑之執行是否足夠達防
    衛社會之目的以為決定。查被告雖有如事實欄所示之竊盜、
    搶奪前科，然最後一案係於97年9 月19日執行完畢，距本件
    4 次搶奪犯行，已有半年之久，及本件搶奪件數僅為4 件，
    尚難遽認有犯罪習慣，且經上開刑期執行後，應已足收矯治
    其犯罪惡習之效果，本院認無再令被告於刑之執行前強制工
    作之必要，附此敘明。
據上論斷，應依刑事訴訟法第299條第1項前段，刑法第325條第1
項、第28條、第47條第1 項、第51條第5 款，判決如主文。
本案經檢察官丁○○到庭執行職務。
中    華    民    國    99    年    4     月    7     日
                  刑事第十一庭  審判長法  官  黃三友
                                      法  官  林俊寬
                                      法  官  陳億芳
以上正本證明與原本無異。
如不服本判決應於收受送達後10日內向本院提出上訴書狀，並應
敘述具體理由；如未敘述上訴理由者，應於上訴期間屆滿後20日
內向本院補提理由書（均須按他造當事人之人數附繕本）「切勿
逕送上級法院」。
中    華    民    國    99    年    4     月    7     日
                                      書記官  林靜慧
附表：
┌──┬─────────────────────┬────────┐
│編號│案發經過（含時間、地點、方式，被害人，搶得│刑度            │
│    │財物）                                    │                │
├──┼─────────────────────┼────────┤
│ 一 │丙○○騎車搭載戊○○，於98年3 月13日23時許│有期徒刑拾月    │
│    │，在高雄縣鳳山市○○路159 號前，趁乙○○不│                │
│    │及防備之際，由戊○○徒手搶奪乙○○置於左手│                │
│    │之芬蒂牌咖啡色手提包1 只，內含現金新台幣（│                │
│    │下同）6 千元、SONYERICSSON手機1 支（序號：│                │
│    │00000000000000號）、證件、LV牌黑色名片夾、│                │
│    │GUCCI 牌粉紅色吊飾等物，得手後旋即駕車逃逸│                │
│    │。                                        │                │
├──┼─────────────────────┼────────┤
│ 二 │丙○○騎車搭載逸華，於98年3 月19日19時55分│有期徒刑拾壹月  │
│    │許，在高雄市苓雅區○○○路與仁義街口，趁蘇│                │
│    │郁雯不及防備之際，由戊○○徒手搶奪庚○○置│                │
│    │於左手之白色底人形圖像手提包1 只，內含現金│                │
│    │7 千元、NOKIA 牌N82 手機1 支（序號：352683│                │
│    │00000 0000號）、BURBERRY牌錢包、3209-UP 號│                │
│    │自小客車行照、身分證、健保卡、臺灣企銀金融│                │
│    │卡、臺北富邦信用卡、萬泰銀行信用卡、台新銀│                │
│    │行信用卡、中國信託信用卡各1 張、遙控器及汽│                │
│    │車鑰匙1 串等物，得手後旋即駕車逃逸。      │                │
├──┼─────────────────────┼────────┤
│ 三 │丙○○騎車搭載戊○○，於98年4 月3 日16時許│有期徒刑拾壹月  │
│    │，在高雄縣鳳山市○○○路與光華路口，趁劉愫│                │
│    │絃不及防備之際，由戊○○徒手由己○○後方搶│                │
│    │奪己○○皮包1 只，內含現金1 千元、SONYERIC│                │
│    │SSON牌W910i 手機（序號：000000000000000 號│                │
│    │）、SA MSUNG牌手機各1 支等物，得手後旋即駕│                │
│    │車逃逸。                                  │                │
├──┼─────────────────────┼────────┤
│ 四 │丙○○騎車搭載戊○○，於98年4 月17日21時15│有期徒刑拾月    │
│    │分許，在高雄市○○區○○路與苓雅路口「億萬│                │
│    │里超商」前，趁甲○○不及防備之際，由戊○○│                │
│    │徒手搶奪甲○○置於左手之黑色手提包1 只，內│                │
│    │含現金2 千元、SONYERICSSON牌k630 i手機1 支│                │
│    │（序號：000000000000000 號）、身分證件、機│                │
│    │車駕照及銀行金融卡等物，得手後旋即駕車逃逸│                │
│    │。                                        │                │
└──┴─────────────────────┴────────┘
附錄本判決論罪科刑法條
中華民國刑法第325條
意圖為自己或第三人不法之所有，而搶奪他人之動產者，處6 月
以上5 年以下有期徒刑。
因而致人於死者，處無期徒刑或7 年以上有期徒刑，致重傷者，
處3 年以上10年以下有期徒刑。
第1 項之未遂犯罰之。

司法院資訊處製作；財團法人民間司法改革基金會備份。
